【裁判字號】    89,交上易,103
【裁判日期】    890817
【裁判案由】    業務過失傷害
【裁判全文】
臺灣高等法院高雄分院刑事判決    八十九年度交上易字第一三號
    上  訴  人
    即  自訴人 丙○○
    兼  自  訴
    代  理  人 乙○○
    被      告 丁○○
右上訴人因被告業務過失傷害案件，不服臺灣屏東地方法院八十八年度交自字第三號
，中華民國八十九年三月二十一日第一審判決，提起上訴，本院判決如左：
    主  文
上訴駁回
    理  由
一、自訴意旨略以：被告丁○○係佑昇起重有限公司之司機，為從事駕駛業務之人，
    自訴人乙○○、丙○○二人為夫妻關係，於民國八十八年八月四日上午十時四十
    五分許，由自訴人乙○○騎乘車號ＰＣＺ─１４８號重機車搭載其妻 (即另自訴
    人) 丙○○自屏東縣長治鄉海豐由東向西往屏東市區方向前進，行經屏東市○○
    路與自由路路口，欲轉入中甲路設有分隔島之機車慢車道繼續前進時，適有被告
    丁○○駕駛車號ＹＶ─７８４７自小貨車，行近交叉路口未經減速，竟由自訴人
  後方加速超越自訴人機車並強行轉入機車慢車道，因而撞及自訴人機車左前側，
    致自訴人人車倒地受傷，其中自訴人乙○○受有右腿蜂窩組織炎等傷害、丙○○
    受有左側股骨轉子間骨折及手術後併發症等傷害，因認被告丁○○涉有刑法第二
    百八十四條第二項後段之業務過失致重傷害罪嫌等情。
二、按犯罪事實應依證據認定之，無證據不得推定其犯罪事實。不能證明被告犯罪者
    ，應諭知無罪之判決，刑事訴訟法第一百五十四條、第三百零一條第一項分別定
    有明文。次按刑事訴訟法上所謂認定犯罪事實之證據，係指足以認定被告確有犯
    罪行為之積極證據而言，如未能發現相當證據或證據不足以證明，自不能以推測
    或擬制之方法，以為裁判基礎（最高法院二十九年上字第三一０五號及四十年台
    上字第八十六號判例參照）；另告訴人之告訴，係以使被告受刑事訴追為目的，
    是其陳述是否與事實相符，仍應調查其他證據以資審認（最高法院五十二年台上
    字第一三００號判例參照）。
三、自訴意旨認被告丁○○涉犯刑法第二百八十四條第二項後段之業務過失致重傷害
    罪嫌，無非認被告於上述時地駕駛自小貨車，行近交叉路口未減速，且自後加速
    超越，未保持安全間隔，擦撞自訴人夫婦倒地受傷，被告駕駛行為顯有過失為主
    要論據。訊據被告丁○○矢口否認有何過失傷害犯行，辯稱：伊在交岔路口時，
    即已超越被告之機車，至平交道前減速，伊當時行駛於快車道上，係自訴人騎重
    機車自後方駛來重心不穩而撞到伊車後方，本件車禍發生，伊無法防範，又伊車
    並無受損，自訴人機車左側照後鏡係於倒地時損壞等語。
四、經查：
    (一)被告丁○○於八十八年八月四日上午十時四十五分許，駕駛車號ＹＶ─７８
        ４７自小貨車，沿屏東縣屏東市○○路，由鹽埔往屏東市區方向行駛，途經
        中甲路與自由路路口至平交道間，與同向自訴人乙○○、丙○○騎乘車號Ｐ
        ＣＺ─１４８號重機車發生擦撞，致自訴人人車倒地受傷等情，此為雙方所
        不爭執，而肇事路段係雙向四線快車道並有劃有機車專用道，肇事後自訴人
        機車倒地位置，在外側快車道上，業經本院前往現場勘驗，並經自訴人到場
        摸擬其機車倒地位置無訛，有勘驗筆錄、照片及道路路況圖附卷可稽。堪認
        兩車撞擊點係在外側快車道上，殆無疑義。
    (二)又被告丁○○駕駛自小貨車在屏東市○○路與自由路路口時即超越自訴人之
        機車，至平交道前減速，當時行駛於快車道上，自訴人騎重機車自後方駛來
        重心不穩而撞到自小貨車倒地等情，此據被告丁○○供述不移，核與證人即
        被告小貨車上同事簡志元於原審審理時證稱：車禍發生地點係於快車道上，
        自訴人自後方駛來，愈來愈近我們的車，就撞到我們車之後側，機車左側倒
        地等語（見原審第四０頁）之情節相符，參以自訴人乙○○於本院陳稱：「
        因為當時右側機車道有停放車輛，所以才騎到左邊的車道。」等語（見本院
        八十九年七月二十一日訊問筆錄），足認被告丁○○駕駛小貨車遵行方向，
        行駛於外側快車道上，自訴人駕駛機車因機車道停放車輛，而侵入外側快車
        道，致兩車擦撞肇事。是自訴人駕駛機車未依規定行駛機車專用道，而侵入
        快車道為本件肇事之原因。被告小貨車遵行方向，行駛於外側快車道上，難
        認有何過失可言 。
    (三)自訴人乙○○未考領機車駕駛執照，又左手因受傷而僅剩姆指及食指，且車
        禍當時與乘坐於後之自訴人丙○○二人腰部係以繩子互綁，此據自訴人陳明
        在卷，復在劃有機車專用道之道路，未行駛機車專用道，而侵入快車道，凡
        此均違反道路交通安全規則，是自訴人乙○○左手因受傷僅剩姆指及食指，
        操作機車手把，難免力有未逮，且與丙○○二人腰部互綁，機車重心不穩，
        行經肇事地點，為閃避機車道上停放之車輛，侵入快車道，而發生本件車禍
        事故至明。
    (四)又依自訴人自訴意旨所載係因被告駕駛自小貨車自左方擦撞自訴人機車左側
        照後鏡，致自訴人乙○○及附載之自訴人丙○○分別受有右腿蜂窩組織炎，
        左側股骨轉子間骨折等傷害，有診斷書附卷可佐；而自訴人於原審審理時供
        述：「機車被撞後，倒在原地，當時我還在機車駕駛座上，我太太跌倒於機
        車右側，我太太的腳斷掉」（見原審第八八頁反面、八九頁），於本院復堅
        稱其機車是右倒，則由自訴人陳述機車倒地情形觀之，肇事後自訴人乙○○
        尚在機車駕駛座上，何以受右腿蜂窩組織炎？自訴人丙○○係右倒，何以受
        有左側股骨轉子間骨折之傷勢？且若依自訴人所稱機車左側照後鏡係於擦撞
        時當場斷裂，非倒地折斷，則撞擊力不可謂不大，如此撞擊力理應會使自訴
        人騎乘之機車倒地並向慢車道方向滑行，但自訴人於原審審理時卻供稱機車
        被撞後即倒在原地，當時伊還在機車駕駛座上（見原審第八八頁反面），綜
        上是自訴人所述車禍情節及所受傷勢，顯與常理不符。是自訴人之指述，顯
        有瑕疵，自不足採為不利於被告之證據。
五、此外，本院復查無其他確切證據足資證明被告確有自訴意旨所指之過失犯行，其
    被訴過失致重傷害犯罪自屬不能證明，原審諭知被告丁○○無罪，核無違誤，自
    訴人上訴意旨仍執前詞指摘原判決不當，為無理由，其上訴應予駁回。
據上論結，應依刑事訴訟法第三百六十八條，判決如主文。
中    華    民    國     八十九     年       八       月     十七   日
                              臺灣高等法院高雄分院刑事第一庭
                                  審判長法官  翁慶珍
                                        法官  李春昌
                                        法官  周賢銳
右甲本證明與原本無異。
不得上訴。
                                      書記官  黃琳群
中    華    民    國     八十九     年       八       月    十八    日
                                                                    Ｄ


司法院資訊處製作；財團法人民間司法改革基金會備份。
